---
title: 'Labo 1 : Indexation et fichier de données'
author: "Visseho Adjiwanou, PhD."
date: "`r format(Sys.time(), '%d %B %Y')`"
output:
  beamer_presentation: default
  ioslides_presentation: default
---

Ce Labo utilise le fichier de données classdata2021 fourni sous format .csv.

## Exercice 1

1. Importer le fichier classdata2021.csv dans RStudio.

```{r}
library(readr)
library(tidyverse)
classdata2021 <- read_csv("/Volumes/Transcend/SICSS2023/Cours_SICSS_Montreal/Semaine1_Formation_Intensive_R/Jour1_Introduction/Données/classdata2021.csv")
```

2. Quelles sont les dimensions de ce fichier de données ?

```{r}
dim(classdata2021)
```

3. Obtenir un sous-ensemble du fichier contenant la 1ère et la 3ème colonne et de la 2ème à la 4ème ligne.

```{r}
classdata2021[c(2:4), c(1,3)]

```


## Exercice 2

1. Calculer la moyenne des variables "height" et "shoe.size". (Astuce : possible d'utiliser la fonction colMeans())

```{r}
colMeans(classdata2021[ , c("height", "shoe.size")], na.rm = TRUE)
?colMeans
```

2. Créer un nouveau fichier de données "gender_height" contenant les observations de 4 à 10 et les variables "gender" et "height".

```{r}
gender_height <- classdata2021[4:10, c("gender", "height")]
print(gender_height)
```

3. Déterminer la taille des femmes à partir de ce fichier.

```{r}
gender_height[c(3:5,7),]
```

## Exercice 3

Déterminer la couleur des cheveux ("hair.color") des 25% personnes les plus grandes en taille ("height").

```{r}
quantile(classdata2021$height, na.rm = T)
# ou bien
quantile(classdata2021$height, prob = 0.75, na.rm = T)

gr_taille <- filter(classdata2021, height >= 177)
gr_taille[, "hair.color"]
# ou bien
classdata2021[classdata2021$height>=177, "hair.color"]
```

