---
title: 'Exercices jour 3 : Visualisation des données'
author: "Visseho Adjiwanou, PhD."
date: "09/06/2021"
output:
  beamer_presentation: default
  ioslides_presentation: default
---

Vous utiliserez le fichier de données **mig** et **hdi** fourni sous format **.csv.**

## Exercice 1

1. Importer le fichier **mig.csv** dans RStudio.

```{r}
library(tidyverse)
mig <- read_csv("/Volumes/Transcend/SICSS2023/Cours_SICSS_Montreal/Semaine1_Formation_Intensive_R/Jour3_Visualisation/Données/mig.csv")
View(mig)
```


2. Créer un graphique à bandes empilées représentant la fréquence par province et territoires (**location**) selon le type de migration (**type**). Colorier les bandes selon le type de migration, labéliser convenablement les axes et donner un titre au graphique.

```{r}
ggplot(mig) + 
  geom_bar(aes(y = location, fill = type)) +
  labs(title = "Fréquence par province et territoires selon le type de migration",
       x = "Fréquences",
       y = "Province et territoires") +
  theme(legend.position = "bottom", legend.direction = "horizontal")
```


## Exercice 2

Créer des boites à moustache représentant les nombres de migration (**persons**) par province et territoires (**location**) selon le type de migration (**type**).

## Exercice 3

1. Importer le fichier **hdi.csv** dans RStudio.

2. Représenter sur un nuage de points l'espérance de vie (**LifeExp**) en fonction du nombre d'années de scolarité attendu (**ExpYrsSchool**). Utiliser la palette de couleur brewer **Set2** pour distinguer les points selon le niveau de développement (**status**) et ajouter une ligne de tendance de couleur **or**. Labeliser enfin convenablement le graphique.

## Exercice 4

Avec le fichier **mig.csv**, représenter sur un même graphique l'évolution des entrées (**in-migration**) au cours de l'année 2016 (**quarter**) par province et territoires.
